臺灣高雄地方法院民事判決
                                    110年度重訴字第132號
原      告  冠青能源科技股份有限公司 

法定代理人  賈中漢
訴訟代理人  陳裕文律師
            林于軒律師
被      告  誼榮鋼鐵股份有限公司

法定代理人  陳月嫌
訴訟代理人  康進益律師
            康鈺靈律師  
上列當事人間請求損害賠償事件，本院於民國111年10月3日言詞
辯論終結，判決如下：
    主      文
原告之訴及假執行之聲請均駁回。
訴訟費用由原告負擔。
    事實及理由
壹、程序部分
一、原告法定代理人原為趙亮溪，嗣於民國110年5月31日本院訴
    訟繫屬中變更為賈中漢，有股份有限公司變更登記表在卷可
    參（見審查卷第135頁），經原告法定代理人具狀聲明承受
    訴訟（見審查卷第169頁），參諸民事訴訟法第170條規定，
    核無不合，應予准許。
二、本件原告起訴聲明：㈠被告應給付原告新臺幣（下同）364萬
    4,958元，及自起訴狀繕本送達翌日起至清償日止，按週年
    利率百分之5計算之利息。㈡被告應自110年2月起至履行給付
    義務（打印電腦單供原告公司清運爐渣）日止，按月給付原
    告52萬8,001元。㈢願供擔保，請准宣告假執行（見審查卷第
    11頁）。嗣於本院審理時擴張聲明為：㈠被告應給付原告903
    萬594元，及其中364萬4,958元自起訴狀繕本送達翌日起、
    其中538萬5,636元自民事追加訴之聲明狀繕本送達翌日起均
    至清償日止，按週年利率百分之5計算之利息。㈡被告應自11
    0年2月起至履行給付義務(打印電腦三聯單供原告公司清運
    爐渣)日止，按月給付原告52萬8,001元。㈢願供擔保，請准
    宣告假執行（見本院卷第235頁，下稱擴張後聲明）。經核
    原訴與擴張之訴請求之基礎事實同一，並擴張應受判決事項
    之聲明，尚與民事訴訟法第255條第1項第2款、第3款規定相
    符，應予准許。
貳、實體部分
一、原告主張：原告平時使用棕櫚殼及木質顆粒作為生質燃料，
    以鍋爐燃燒產生蒸氣供應工業區用戶生產所需之能源為業，
    兩造於101年4月18日簽訂不動產租賃契約書（下稱系爭租賃
    契約），由原告向被告承租高雄市○○區○○○段0000地號土地
    及其上門牌號碼高雄市○○區○○○路00號廠房（下稱系爭廠房
    ），並約定被告應打印電腦三聯單供原告處理爐渣清運事宜
    ，另原告於承租系爭廠房期間須按台電公司實際單價分攤電
    費暨營業稅。詎被告自109年10月起即拒絕打印電腦三聯單
    供原告處理爐渣清運事宜，導致系爭廠房鍋爐自109年12月5
    日起停機，迄至起訴為止期間計1.8個月，而系爭廠房營運
    每月平均淨利為52萬8,001元，被告自應賠償此部分損害計9
    5萬402元【計算式：528001x1.8=950402，小數點以下四捨
    五入】；另被告歷年向原告收取電費暨營業稅均未依台電公
    司夏季及非夏季之不同單價分開計費，亦未依經濟部對受嚴
    重特殊傳染性肺炎影響發生營運困難產業事業紓困振興辦法
    減免電費，自101年度起至110年度向原告溢收電費暨營業稅
    計808萬192元【計算式：000000(000年度)+000000(000年度
    )+000000(000年度)+000000(000年度)+0000000(000年度)+0
    00000(000年度)+000000(000年度)+000000(000年度)+00000
    0(000年度)+000000(000年度)=0000000】 ，自應返還此部
    分不當得利。為此，爰依民法第227條第2項、第179條規定
    提起本訴等語。並聲明：如擴張後聲明。
二、被告則以：原告承租系爭廠房本應自行處理生產過程所生爐
    渣，系爭租賃契約並無約定被告應打印電腦三聯單供原告處
    理爐渣清運事宜，乃被告另經主管機關核發燃燒棕櫚殼及木
    質顆粒之空污操作許可證，原告先前曾委託被告清運爐渣，
    然原告多次在棕櫚殼及木質顆粒摻雜鐵屑等不得燃燒物品，
    被告因而遭主管機關裁罰，被告遂不願繼續接受原告委託；
    另兩造約定原告於承租系爭廠房期間須分攤電費暨營業稅，
    係由被告每月製作請款單，經原告人員核對確認無誤後，始
    行請款，雙方均統一以台電公司夏季電費計算，經濟部事後
    有無減免電費與兩造約定並無關聯等語置辯。並聲明：㈠原
    告之訴及假執行之聲請均駁回。㈡如受不利之判決，願供擔
    保請准宣告免為假執行。
三、兩造不爭執事項
  ㈠原告平時使用棕櫚殼及木質顆粒作為生質燃料，以鍋爐燃燒
    產生蒸氣供應工業區用戶生產所需之能源為業，兩造於101
    年4月18日簽訂系爭租賃契約，由原告向被告承租系爭廠房
    。
  ㈡兩造約定原告於承租系爭廠房期間須分攤電費暨營業稅。
  ㈢原告於105年至110年交付電費暨營業稅與被告，其中105年金
    額計811萬8,404元、106年金額計780萬130元、107年金額計
    734萬7,355元、108年金額計661萬6,048元、109年金額計52
    5萬2,727元、110年金額計46萬8,979元。
  ㈣被告於110年5月28日收受民事起訴狀繕本，另於111年7月29
    日收受民事追加訴之聲明狀繕本。
四、兩造爭執事項
  ㈠兩造有無約定由被告打印電腦三聯單供原告處理爐渣清運事
    宜？如有，被告有無債務不履行情事？被告得請求損害賠償
    金額若干？
　㈡兩造有無約定系爭廠房電費暨營業稅以台電公司實際單價計
    算？如有，被告有無溢收電費暨營業稅？被告得請求返還不
    當得利金額若干？ ㈣
五、本院得心證之理由
  ㈠按解釋契約，應探求當事人之真意，不能拘泥於所用之辭句
    ，為民法第98條所明定。所謂探求當事人之真意，應從該意
    思表示所根基之原因事實、經濟目的、一般社會之理性客觀
    認知、經驗法則及當事人所欲使該意思表示發生之法律效果
    而為探求，藉以檢視解釋之結果是否符合公平正義，惟契約
    文字業已表示當事人真意，無須別事探求者，即不得反捨契
    約文字而更為曲解。經查，原告主張其平時使用棕櫚殼及木
    質顆粒作為生質燃料，以鍋爐燃燒產生蒸氣供應工業區用戶
    生產所需之能源為業，兩造於101年4月18日簽訂系爭租賃契
    約，由原告向被告承租系爭廠房等情，為被告所不爭執（見
    本院卷第295-296頁），並有系爭租賃契約在卷可稽（見審
    查卷第23-26頁），堪認屬實。又原告主張被告依系爭租賃
    契約第9條第5款約定：「乙方（即原告）營業所需之通道，
    甲方（即被告）應保持暢通供乙方使用」（下稱系爭條款）
    ，進而負有打印電腦三聯單供原告處理爐渣清運事宜之義務
    ，則為被告所否認。而依系爭條款所用之文字以觀，一般所
    稱「通道」、「暢通」均指涉出入往來情形，復別無隻字片
    語敘及「打印電腦三聯單」、「處理爐渣清運」等語，已難
    遽認系爭條款有何描述打印電腦三聯單供原告處理爐渣清運
    事宜等情。再者，系爭租賃契約第1條約定：「租賃不動產
    所在地及使用範圍：一、高雄市○○區○○○段000000000地號土
    地，面積7086平方公尺，權利範圍全部，出租面積1320平方
    公尺，租賃位置詳如後附圖及其上門牌號碼高雄市○○區○○○
    路00號廠房。二、上開租賃位置上之廠房壹棟（即共用門牌
    高雄市○○區○○○路00號，如附圖。另永工三路8號之部份廠房
    供貯放純水設備及水槽）」等語（見審查卷第24頁），足見
    本件原告係向被告承租工業區之土地及廠房作為營業使用，
    面積占地甚廣，且被告出租範圍並非其所有之土地、廠房全
    部，兩造尚有共同使用部分土地、廠房等情；參以原告經營
    之事業係使用生質燃料以鍋爐燃燒產生蒸氣生產能源供工業
    區使用，平日當需使用車輛運送大量棕櫚殼、木質顆粒等燃
    料進入廠房，並載送燃燒後產生之爐渣離開廠房，對於人員
    車輛進出廠房有高度需求，是不論依系爭條款所用文字或自
    兩造簽訂系爭租賃契約之背景事實以觀，系爭條款當係指出
    租人即被告負有使前述土地及廠房進出通道保持暢通，以供
    承租人原告日常營業人員車輛進出之義務，此與原告主張打
    印電腦三聯單供其處理爐渣清運事宜等情，顯屬二事，乃私
    法自治及契約自由原則下，當事人權義關係應以雙方契約內
    容為斷，自不容許原告單方任憑己意曲意解釋，原告前揭主
    張，即屬無據。
　㈡按當事人主張有利於己之事實者，就其事實有舉證之責任，
    民事訴訟法第277條定有明文。又給付型之不當得利，係基
    於受損人有目的及有意識之給付而發生之不當得利，既因自
    己行為致原由其掌控之財產發生主體變動，則本於無法律上
    之原因而生財產變動消極事實舉證困難之危險，自應歸諸主
    張不當得利請求權存在之當事人。是該主張不當得利返還請
    求權人，應就不當得利之成立要件負舉證責任，亦即必須證
    明其與他方間有給付之關係存在，及他方因其給付而受利益
    致其受損害，並就他方之受益為無法律上之原因，舉證證明
    該給付欠缺給付之目的，始能獲得勝訴之判決。經查，原告
    主張兩造約定原告於承租系爭廠房期間須分攤電費暨營業稅
    ，而原告於101年至110年交付電費暨營業稅與被告，其中10
    5年金額計811萬8,404元、106年金額計780萬130元、107年
    金額計734萬7,355元、108年金額計661萬6,048元、109年金
    額計525萬2727元、110年金額計46萬8,979元等情，為被告
    所不爭執（見本院卷第295-296頁），並有系爭租賃契約、
    電費請款單暨統一發票在卷可稽（見審查卷第23-26、37-77
    頁，本院卷第97-107頁），自堪認定。是依原告所主張事實
    之請求，核屬給付型不當得利，被告就兩造間交付電費暨營
    業稅關係存在，既已為真實完全及具體之陳述，原告自應就
    其給付其中808萬192元部分欠缺給付目的乙節，負舉證責任
    。而觀諸系爭租賃契約第7條第1款後段約定：「水電及營業
    稅乙方（即原告）負擔」等語（見審查卷第25頁），並未就
    電費及營業稅之實際計算方式為約定。又系爭廠房所在門牌
    號碼高雄市○○區○○○路00號僅有申設單一電號，並以被告名
    義為登記用戶，有卷附電號基本資料可參（見審查卷第33頁
    ），顯見原告向被告承租系爭廠房使用，並未獨立申設獨立
    電號，而係與被告共用電號，而租賃雙方共用單一電號，基
    於計算便利、維護成本、議價能力等諸多因素考量，約定電
    費分攤本不以按台電公司實際單價為唯一方式，尤以本件租
    賃雙方均為具有高度議約能力之公司法人，更不待言；再依
    前述電費請款單暨統一發票內容以觀，兩造自始採取分攤電
    費之方式，均係由被告員工每月就原告使用之電錶抄錶提出
    請款單，其上記載原告該月使用之度數及計算之單價，就原
    告該月使用之尖峰、離峰、半尖峰使用度數各別計算、加總
    請款，經原告員工確認後，於每月19日前將費用匯予被告，
    再由被告於每月20日向台電公司繳交全部電費後，開立此部
    分費用發票交付原告，乃原告為資本總額高達3億元以營利
    為目的之公司法人，有卷附股份有限公司變更登記表可考（
    見審查卷第135頁），對此每月營業費用成本事項，自難諉
    為不知，原告復未能就此有利事實舉證以實其說，其主張前
    開給付部分金額欠缺給付目的，難認可採。
六、綜上所述，本件原告依民法第227條第2項、第179條規定，
    請求被告給付903萬594元，及其中364萬4,958元自起訴狀繕
    本送達翌日起、其中538萬5,636元自民事追加訴之聲明狀繕
    本送達翌日起均至清償日止，按週年利率百分之5計算之利
    息；另自110年2月起至履行給付義務(打印電腦三聯單供原
    告公司清運爐渣)日止，按月給付52萬8,001元，均為無理由
    ，應予駁回。原告之訴既經駁回，其假執行之聲請即失所附
    麗，應併予駁回。
七、本件事證已臻明確，兩造其餘攻擊及防禦方法，經核與本判
    決結果不生影響，爰不一一論述。
八、據上論結，依民事訴訟法第78條，判決如主文。
中　　華　　民　　國　  111　 年　　11　　月　 　2 　 日
                  民事第四庭  法　官　鄭伊倫
以上正本係照原本作成。
如對本判決上訴，須於判決送達後20日內向本院提出上訴狀。如
委任律師提起上訴者，應一併繳納上訴審裁判費。
中　　華　　民　　國　  111　 年　　11　　月　   2　  日
                              書記官　陳孟琳